【裁判字號】    92,簡上,167
【裁判日期】    920620
【裁判案由】    清償借款等
【裁判全文】
臺灣臺中地方法院民事判決  九十二年度簡上字第一六七號
    上  訴  人  乙○○
    被 上 訴人  甲○○
右當事人間請求清償借款等事件，上訴人對於中華民國九十二年一月二十八日本院沙
鹿簡易庭九十一年度沙家簡字第二號第一審判決提起上訴，本院判決如左：
    主      文
上訴駁回。
第二審訴訟費用由上訴人負擔。
    事      實
甲、上訴人方面：
  壹、聲明：請求廢棄原判決，駁回被上訴人在第一審之訴。
  貳、陳述：除與原審判決書所載者相同茲予引用外，補稱：
    一被上訴人與上訴人於民國九十一年六月五日離婚前，被上訴人以不法行為將上
      訴人公司及個人之有價證券及物品一律轉為其個人財產。
    二離婚協議書中所提，本為上訴人之好意與責任，然而被上訴人並未因而感到滿
      足，在離婚前竊取上訴人之空白支票三紙以上，並向銀行提領，導致上訴人信
      用完全破產，公司也陷於無法正常營運，如何負擔所謂之生活費。就此，上訴
      人已向台灣板橋地方法院檢察署（下稱板橋地檢署）對被上訴人提出侵占等之
      告訴，目前尚在偵查中。而上訴人於原審已提及上述被上訴人有偽造上訴人支
      票而盜領款項之情事，惟原審並未予以斟酌而仍判定上訴人須依系爭離婚協議
      書之內容給付金錢予被上訴人，實令上訴人不服。
    三被上訴人於離婚後將兩名幼女交由上訴人扶養，未依離婚協議書所述共同扶養
      ，且所有教養費均由上訴人一人負擔，故非上訴人未依約履行，而是被上訴人
      先行毀約。
  參、證據：援用原審之立證方法外，並提出板橋地檢署九十一年九月三日板檢森法
      九十一發查字第二四二五號函影本、台灣板橋地方法院九十一年度裁全字第九
      六○二號民事裁定影本各一份為證。
乙、被上訴人方面：
  壹、聲明：駁回上訴。
  貳、陳述：除與原審判決書所載者相同茲予引用外，補稱：
      被上訴人並非不當提領上訴人之金錢，乃是上訴人要求其擔任會計工作，並要
      求其提領現金以支付貨款，再由其賺取中間現金差價（即５％的利潤），然後
      上訴人始開出自己的支票給被上訴人，此可請廠商提出當時收款情形或請上訴
      人提出帳簿資料或請鈞院調閱新莊農會丹鳳分部上訴人帳戶八十九年至九十二
      年六月十日間之往來明細即可明瞭。
  參、證據：援用原審之立證方法外，並提出台北國際商業銀行匯款回條聯影本暨客
      戶歷史資料查詢明細表影本及支票影本暨退票理由單影本各一份為證。
    理      由
一、本件被上訴人起訴主張：兩造原係夫妻，於九十一年六月五日離婚，並於系爭離
    婚協議書內約明上訴人自九十一年七月十日起，應按月於每月十日各給付被上訴
    人三萬元之生活費，及應按月給付被上訴人三千四百三十五元供被上訴人支付台
    新銀行之信用貸款利息，詎上訴人自九十一年七月十日起至九十一年十一月十日
    止，已五個月未給付被上訴人上開款項，為此依系爭離婚協議書之約定，請求被
    上訴人給付十六萬七千一百七十五元等語。上訴人則以：被上訴人曾偽造上訴人
    之支票持至銀行提領款項，致上訴人受有四十多萬元之損失，上訴人自得以該損
    失金額與上開債務為抵銷等語置辯。
二、本件被上訴人主張之事實，已據提出系爭離婚協議書影本一份為證，復為上訴人
    所不爭執，應可信為真實。惟上訴人辯稱：被上訴人曾偽造上訴人之支票持至銀
    行提領款項，致上訴人受有四十多萬元之損失，上訴人自得以該損失金額與上開
    債務為抵銷等語，然為被上訴人所否認。經查：
  (一)按二人互負債務，而其給付種類相同，並均屆清償期者，各得以其債務，與他方
    之債務，互為抵銷。但依債之性質不能抵銷或依當事人之特約不得抵銷者，不在
    此限。民法第三百三十四條第一項定有明文。
  (二)本件上訴人於本院九十二年六月六日言詞辯論期日陳稱：「（上訴人主張被上訴
    人有盜領票款，是何時發生的事？）是在離婚後發生的，其中一筆十三萬零八百
    二十八元的票款是於九十一年六月五日離婚當天存入被上訴人的帳戶內」、「（
    兩造在離婚之前，有關支票是否共同使用？）我與被上訴人離婚前，有關我個人
    及公司的財務及支票都是被上訴人在處理，上開十三萬零八百二十八元的支票是
    在離婚前就已開出」、「有何證據證明被上訴人盜開支票領款？）票的筆跡都是
    被上訴人的」等語，顯見於九十一年六月五日兩造離婚以前，上訴人確有授權被
    上訴人處理其個人及公司之財務及代為簽發支票，是於九十一年六月五日以前以
    上訴人名義所簽發之支票，縱然其上文字為被上訴人所書寫，且為被上訴人所持
    以提示兌領，亦難遽認該等支票為被上訴人所偽造並持以盜領款項。此外，上訴
    人並未舉出其他證據以實其說，其此部分抗辯，尚難採憑。又上訴人既未能證明
    被上訴人有盜領款項之事實，其主張以其該損失金額與上開債務為抵銷乙節，依
    上開說明，自屬無據，不應准許。
三、從而，被上訴人依系爭離婚協議書之約定，請求上訴人給付五個月之生活費及應
    分擔之貸款利息共十六萬七千一百七十五元，為有理由，應予准許。其中被上訴
    人請求上訴人給付五個月之扶養費共十五萬元部分係命履行扶養義務之判決，依
    民事訴訟法第三百八十九條第一項第二款之規定，應依職權宣告假執行。是原審
    判命上訴人如數給付，並就上開扶養費部分依職權宣告假執行，經核於法並無違
    誤。上訴論旨指摘原判決不當，求予廢棄改判，為無理由，應予駁回。
四、據上論結，本件上訴為無理由，依民事訴訟法第四百三十六條之一第三項、第四
    百四十九條第一項、第七十八條，判決如主文。
中      華      民      國    九十二    年      六      月     二十     日
                                    臺灣臺中地方法院民事第四庭
~B審判長法官  張恩賜
~B法      官  林洲富
~B法      官  許秀芬
右為正本係照原本作成
不得上訴。
中      華      民      國    九十二    年      六      月     二十     日
~B法院書記官


司法院資訊處製作；財團法人民間司法改革基金會備份。
